臺灣臺中地方法院刑事判決
111年度金訴字第1736號
公  訴  人  臺灣臺中地方檢察署檢察官
被      告  陳聖盈



上列被告因違反洗錢防制法等案件，經檢察官提起公訴（110 年
度偵字第36511 、40966 號、111 年度偵字第17439 號），本院
判決如下：
    主    文
辛○○幫助犯洗錢防制法第十四條第一項之洗錢罪，處有期徒刑參
月，併科罰金新臺幣貳萬元，罰金如易服勞役，以新臺幣壹仟元
折算壹日。未扣案之犯罪所得新臺幣壹萬元沒收，於全部或一部
不能沒收或不宜執行沒收時，追徵其價額。
    犯罪事實
一、辛○○可預見一般人取得他人金融機構帳戶使用，常與財產犯
    罪具有密切關係，可能利用他人金融機構帳戶作為取得詐欺
    贓款之工具，並製造金流追查斷點、隱匿詐欺所得之去向，
    竟仍基於縱若有人持其所交付之金融機構帳戶帳號、金融卡
    及密碼犯罪，亦不違背其本意之幫助一般洗錢、幫助詐欺取
    財間接故意，經由通訊軟體Telegram（俗稱紙飛機）暱稱「
    佐」之人（真實姓名、年籍均不詳，無證據證明其未滿18歲
    ）所述獲悉Telegram暱稱「對沖，承兌USDT」者（真實姓名
    、年籍均不詳，無證據證明其未滿18歲）租用帳戶一事，而
    透過Telegram與「對沖，承兌USDT」聯絡後，同意以1 個帳
    戶新臺幣（下同）5000元之代價提供帳戶予其使用，並依「
    對沖，承兌USDT」之指示，於民國111 年6 月20日上午10時
    39分後至同月23日間某時許，在臺中市空軍一號八國站（址
    設臺中市○○區○○○道0 段000 號），同時將其所申辦中國信
    託商業銀行帳號000-000000000000號帳戶（下稱中信商銀帳
    戶）之金融卡、合作金庫商業銀行帳號000-0000000000000號
    帳戶（下稱合作金庫帳戶）之金融卡，寄至苗栗縣空軍一號
    苗栗北站，並將該等帳戶存摺封面照片、金融卡之密碼（合
    稱中信商銀帳戶資料、合作金庫帳戶資料）以Telegram傳送
    予「對沖，承兌USDT」知悉。而「對沖，承兌USDT」取得中
    信商銀帳戶資料、合作金庫帳戶資料後，即意圖為自己不法
    之所有，基於一般洗錢、詐欺取財之犯意（無證據顯示參與
    詐騙者達3 人以上），以附表一編號1 至4  「詐騙時間及
    方式」欄所示手法詐騙丁○○、乙○○、癸○○、己○○，及以附表
    二編號1 至4 「詐騙時間及方式」欄所示手法詐騙壬○○、庚○○、丙○○、戊○○，致其等均陷於錯誤，遂分別依指示轉匯如
    各該編號所示款項至如各該附表所示帳戶內，且該等款項其
    後即遭提領，而產生金流追查斷點、隱匿詐欺所得去向、所
    在之結果；又辛○○因提供中信商銀帳戶資料、合作金庫帳戶
    資料予「對沖，承兌USDT」使用，而獲得匯入國泰世華商業
    銀行帳號000000000000號帳戶內共計1 萬元報酬。嗣丁○○、
    乙○○、癸○○、己○○、壬○○、庚○○、丙○○、戊○○轉匯款項後，
    均察覺有異並報警處理，經警循線追查，始悉上情。
二、案經丁○○、乙○○、癸○○、己○○、壬○○、丙○○、戊○○訴由臺中
    市政府警察局第六分局報告臺灣臺中地方檢察署檢察官偵查
    起訴。
    理    由
壹、程序事項
一、本判決所引用被告以外之人於審判外之陳述，檢察官、被告
    辛○○於本院準備程序及審理中均未聲明異議（本院卷第61至
    75、129 至148 頁），本院審酌該等證據資料作成之情況，
    核無違法取證或其他瑕疵，且與待證事實有關連性，認為適
    當得為證據，依刑事訴訟法第159 條之5 規定，均有證據能
    力。
二、又本判決所引用之非供述證據，查無違反法定程序取得之情
    形，依刑事訴訟法第158 條之4 規定之反面解釋，均具有證
    據能力。
貳、實體認定之依據
一、訊據被告矢口否認有何幫助一般洗錢、幫助詐欺取財等犯行
    ，辯稱：我透過「佐」的介紹而認識「對沖，承兌USDT 」
    ，「對沖，承兌USDT」跟我說他是在做虛擬貨幣的買賣，需
    要我的帳戶作為承接資金使用，如果提供1 個帳戶讓他使用
    5 天左右，可以得到5000元的報酬，我有詢問過這是不是洗
    錢，他回答我不是，他說這只是單純買賣虛擬貨幣、沒有違
    法使用，所以我就相信他云云。惟查：
  ㈠被告申辦中信商銀帳戶、合作金庫帳戶後，經由「佐」之告
    知而獲悉「對沖，承兌USDT」租用帳戶一事，及透過Telegr
    am與「對沖，承兌USDT」聯絡後，同意以1 個帳戶5000元之
    代價提供帳戶予其使用，復依「對沖，承兌USDT」所為指示
    ，於111 年6 月20日上午10時39分後至同月23日間某時許，
    在臺中市空軍一號八國站，同時將中信商銀帳戶之金融卡、
    合作金庫帳戶之金融卡寄至苗栗縣空軍一號苗栗北站，並將
    該等帳戶存摺封面照片、金融卡之密碼以Telegram傳送予「
    對沖，承兌USDT」知悉，其後即獲取匯入國泰世華商業銀行
    帳號000000000000號帳戶內共計1 萬元報酬等情，業據被告
    於警詢、偵訊、本院準備程序及審理中供承在卷（偵40966 
    卷第13至16頁，偵17439 卷第35至39頁，偵36511 卷第11至
    13、113 至115 、125 至128 頁，本院卷第61至75、129 至
    148 頁），並有中國信託商業銀行股份有限公司110 年7 月
    13日函暨檢附中信商銀帳戶開戶基本資料及交易明細、被告
    與「佐」及「對沖，承兌USDT」之Telegram對話紀錄截圖、
    國泰世華商業銀行帳號000000000000號帳戶之交易明細截圖
    、合作金庫商業銀行西屯分行110 年7 月30日函暨檢附合作
    金庫帳戶開戶基本資料及交易明細、中國信託商業銀行股份
    有限公司110 年10月28日函暨檢附中信商銀帳戶登錄IP資料
    、合作金庫商業銀行西屯分行110 年9 月28日函暨檢附合作
    金庫帳戶ATM 提領紀錄等在卷可稽（偵36511 卷第23至32、
    81 、83、85至99、119 頁，偵40966 卷第17至21、23至32
    、107 至114 、115 、116 頁，偵17439 卷第47、48、49至
    56、91至100 、101 至105 、115 至119 頁）；又告訴人丁○○、乙○○、癸○○、己○○、壬○○、丙○○、戊○○（下稱告訴人丁○○等7 人）、被害人庚○○因接獲詐騙電話，致其等受騙，遂
    分別於附表一編號1 至4 、附表二編號1 至4 「轉匯時間及
    金額」欄所示時間，各自依指示轉匯如各該編號所示款項至
    中信商銀帳戶、合作金庫帳戶內，其後該等款項即遭提領乙
    節，此經證人即告訴人丁○○等7  人、證人即被害人庚○○於
    警詢時證述在案（偵36511 卷第33、34頁，偵40966 卷第33
    至35、45、46、59、60、71至74 、81至87頁，偵17439 卷
    第75至79、83至85頁），且除有前揭非供述證據外，另有告
    訴人丁○○所提出匯出匯款憑證及通訊紀錄翻拍照片、中國信
    託商業銀行股份有限公司110 年11月26日函暨檢附告訴人丁○○名下帳戶交易明細、告訴人己○○所提出匯款回條聯及通訊
    紀錄翻拍照片、告訴人乙○○所提出匯款回條、高雄銀行帳戶
    存摺封面與內頁明細及通訊紀錄翻拍照片、被害人庚○○所提
    出通訊紀錄及通訊軟體LINE對話紀錄翻拍照片、告訴人丙○○
    所提出匯款回條及高雄市小港區漁會帳戶存摺封面與內頁明
    細、告訴人壬○○所提出LINE對話紀錄翻拍照片及匯款申請書
    回條（聯）、告訴人壬○○名下臺灣銀行及第一銀行帳戶存摺
    封面與內頁明細、告訴人癸○○所提出匯出匯款憑證、告訴人
    戊○○所提出匯款申請書及通訊紀錄翻拍照片、金融機構聯防
    機制通報單等附卷為憑（偵36511 卷第37至39、51至53頁，
    偵40966  卷第37 、39至42、47、49、51至53、69至70、75
    、77、89至93、95、97、99至105 頁，偵17439 卷第81、87
    、89、90 、169 、189 頁）。從而，「對沖，承兌USDT」
    係於111 年6 月20日上午10時39分後至同月23日間某時許，
    取得中信商銀帳戶資料、合作金庫帳戶資料後，即作為訛詐
    告訴人丁○○等7 人、被害人庚○○並用以收款、提領、轉匯款
    項之工具等節，自堪認定。
  ㈡按刑法上之故意，分為直接故意（確定故意）與間接故意（
    不確定故意），行為人對於構成犯罪之事實，明知並有意使
    其發生者為直接故意。行為人對於構成犯罪之事實，預見其
    發生，而其發生並不違背其本意者為間接故意；而間接故意
    與有認識的過失之區別，在於二者對構成犯罪之事實雖均預
    見其能發生，但前者對其發生並不違背其本意，後者則確信
    其不發生。是以，若對於他人可能以其所交付之帳戶，進行
    詐欺取財之犯罪行為乙情，已預見其發生，而其發生並不違
    反其本意，自應負故意犯（間接故意）之罪責。又向金融機
    構申辦帳戶，並無任何特殊之資格限制，僅需存入最低開戶
    金額，任何人皆可自由申請，且得同時在不同金融機構申請
    數個帳戶使用，故申辦帳戶乃極為容易之事，一般人若非具
    有不法目的，實無徵求、蒐集他人帳戶資料之必要，倘若有
    以購買、承租、求職或巧立各種名目而藉故蒐集、徵求，稍
    具智識程度、社會經驗之人，應可輕易察覺蒐集、徵求帳戶
    資料者係欲以他人之帳戶從事不法行為。再者，於金融機構
    開設帳戶，係針對個人身分、社會信用予以資金流通，具有
    強烈之屬人性，且為個人理財工具，因事關個人財產權益保
    障，其私密性、重要性不言可喻，一般人均應有妥為保管金
    融機構帳戶資料，以防止存款遭盜領、帳戶被他人冒用之認
    識，除非係親人或具有密切情誼者，難認有何交付他人使用
    之正當理由，縱偶因特殊情況須將金融機構帳戶資料交付他
    人，亦必深入瞭解他人之可靠性與其用途，以免個人之存款
    遭他人侵吞，或遭持之從事不法行為，始符社會常情；而金
    融卡復為利用各金融機構所設自動櫃員機領取款項之重要憑
    證，金融卡設定密碼之目的，亦係避免倘因遺失、被竊或其
    他原因離本人持有時，取得金融卡者若未經原持卡人告知密
    碼，即難以持用，如原持卡人隨意告知他人金融卡密碼，甚
    至配合將密碼更改為他人所告知之數字者，則無異輕啟他人
    窺伺財物之貪念，並可從容領得帳戶內之款項，密碼之設定
    顯屬多餘。尤以，使用他人金融機構帳戶作為被害人匯入款
    項之交易媒介，以實現詐欺取財犯罪，此乃一般使用人頭帳
    戶常見之非法利用類型，復經大眾傳播媒體再三披露，具正
    常智識之人實應具有為免他人取得金融機構帳戶資料作為詐
    欺取財犯罪工具使用，不得隨意交付予無關他人之認知。職
    此，如行為人對其所提供之金融機構帳戶資料，已預見被用
    來作為詐欺取財此非法用途之可能性甚高，甚至在基於對自
    己利益之考量遠高於第三人財產法益恐因此受害之情況下，
    猶漠不在乎而輕率交付，堪認行為人係容任第三人因受騙而
    交付財物之結果發生，自應認具有幫助詐欺取財之不確定故
    意。
  ㈢又按洗錢防制法第15條之特殊洗錢罪，係在無法證明前置犯
    罪之特定不法所得，而未能依洗錢防制法第14條之一般洗錢
    罪論處時，始予適用。過去實務認為，行為人對犯特定犯罪
    所得之財物或利益作直接使用或消費之處分行為，或僅將自
    己犯罪所得財物交予其他共同正犯，祇屬犯罪後處分贓物之
    行為，非本條例所規範之洗錢行為，惟依新法規定，倘行為
    人意圖掩飾或隱匿特定犯罪所得來源，而將特定犯罪所得直
    接消費處分，甚或交予其他共同正犯予以隱匿，或由共同正
    犯以虛假交易外觀掩飾不法金流移動，即難認僅單純犯罪後
    處分贓物之行為，應仍構成新法第2 條第1 或2 款之洗錢行
    為（最高法院108 年度台上字第1744號、108 年度台上字第
    3086號判決意旨參照），而刑法第339 條之詐欺取財罪，屬
    洗錢防制法第3 條第2 款所規定之特定犯罪。第按特定犯罪
    之正犯實行特定犯罪後，為掩飾、隱匿其犯罪所得財物之去
    向及所在，而令被害人將款項轉入其所持有、使用之他人金
    融帳戶，並由該特定犯罪正犯前往提領其犯罪所得款項得手
    ，因已造成金流斷點，該當掩飾、隱匿之要件，該特定犯罪
    正犯自成立一般洗錢罪之正犯。如提供金融帳戶之行為人主
    觀上認識該帳戶可能作為對方收受、提領特定犯罪所得使用
    ，對方提領後會產生遮斷金流以逃避國家追訴、處罰之效果
    ，仍基於幫助之犯意，提供該帳戶之提款卡及密碼，以利洗
    錢之實行，應論以一般洗錢罪之幫助犯（最高法院108 年度
    台上字第3101號判決意旨參照），亦即將自己申辦之金融帳
    戶資料交付予他人使用時，已認識他人可能將其金融帳戶資
    料作為收受、提領特定犯罪所得之用，並因此製造金流追查
    斷點、隱匿犯罪所得之去向，猶不顧上情而率行交付金融帳
    戶資料，嗣後亦無積極取回之舉，或其他主觀上認為不致發
    生一般洗錢犯行之確信，而容任一般洗錢犯行繼續實現，應
    認合於幫助一般洗錢罪之構成要件。
  ㈣被告係以1 個帳戶5000元之代價，而寄出中信商銀帳戶、合
    作金庫帳戶之金融卡予「對沖，承兌USDT」，並將該等帳戶
    存摺封面照片、金融卡之密碼以Telegram傳送予「對沖，承
    兌USDT」知悉乙節，業如前述；佐以，被告於警詢時坦言：
    「對沖，承兌USDT」跟我說他在做虛擬貨幣的買賣，需要我
    的帳戶作為承接資金使用，如果提供帳戶供他使用5 天左右
    ，可以得到5000元的報酬，之前因為疫情的關係，我任職的
    部門遭到裁撤而離職，我尚未找到工作、暫時也沒收入，所
    以我就把中信商銀帳戶資料、合作金庫帳戶資料提供給「對
    沖，承兌USDT」使用等語（偵40966 卷第14頁，偵17439 卷
    第37頁），可見被告並非無償提供中信商銀帳戶資料、合作
    金庫帳戶資料，而係為賺取生活所需乃寄予「對沖，承兌US
    DT」使用。另以中信商銀帳戶、合作金庫帳戶交易狀況觀之
    ，被告於111 年6 月20日上午10時39分後至同月23日間某時
    許寄出該等帳戶之金融卡前，中信商銀帳戶於同月20日上午
    6 時59分許有以跨行轉帳方式轉出5456元之交易紀錄、合作
    金庫帳戶於同月20日上午10時39分許有提領100 元之交易紀
    錄，故該等帳戶之餘額均為0 元乙情，有中信商銀帳戶、合
    作金庫帳戶交易明細在卷足稽（偵40966 卷第21、30頁），
    可見「對沖，承兌USDT」取得中信商銀帳戶資料、合作金庫
    帳戶資料時，該等帳戶內已無存款，即令被告將中信商銀帳
    戶資料、合作金庫帳戶資料提供予「對沖，承兌USDT 」，
    被告之財產亦不致遭到重大損失，要與一般交付帳戶予他人
    使用之常情相符。又依被告於本院審理期間供稱：我有詢問
    過這是不是洗錢，「佐」回答我不是，他說這只是單純買賣
    虛擬貨幣，我會詢問是不是洗錢，是因為洗錢違法等語（本
    院卷第66、146 、147 頁），足徵被告並非完全信任「對沖
    ，承兌USDT」索取中信商銀帳戶資料、合作金庫帳戶資料之
    目的，確係用於虛擬貨幣買賣，否則被告自無須詢問提供中
    信商銀帳戶資料、合作金庫帳戶資料予「對沖，承兌USDT」
    ，是否可能涉及洗錢行為。而被告於本案偵審期間固稱：「
    佐」說「對沖，承兌USDT」在做虛擬貨幣交易商，需要大量
    的金融機構帳戶作為虛擬貨幣交易匯款使用，並說因為買賣
    金流很大，所以要分帳戶等語（偵17439 卷第37頁，本院卷
    第145 頁），然而向金融機構申辦帳戶，並無任何特殊之資
    格限制，僅需存入最低開戶金額，任何人皆可自由申請，且
    得同時在不同金融機構申請數個帳戶使用乙情，業如前述，
    倘若被告所辯「對沖，承兌USDT」從事虛擬貨幣交易一事為
    真，則「對沖，承兌USDT」使用自己名下金融機構帳戶即可
    ，何須向被告租用中信商銀帳戶資料、合作金庫帳戶資料？
    況且「對沖，承兌USDT」此種作法不僅徒增交易之繁瑣，尚
    需給付使用帳戶資料之費用予被告而增加交易之成本，亦係
    悖於常理。
  ㈤尤其，被告既非全無社會經驗，當知必須付出相當勞務或代
    價始能獲有相對應之報酬，則被告對僅需提供金融機構帳戶
    資料予他人，即可獲取報酬，焉有不心生疑義之理？且由卷
    附被告與「佐」之Telegram對話紀錄截圖以觀，「佐」已向
    被告提及「朋友國外usdt要賣」、「他被通緝了」、「所以
    台灣卡進錢會被鎖」、「看有沒有銀行卡幫忙收台幣 他給
    人usdt」、「Usdt只有乾淨的」、「沒有網銀　去領的一定
    乾淨　不然他怎麼不怕」等語（偵40966 卷第115 、116  
    頁），則由「佐」於對話中所述友人被通緝、款項倘存入該
    人名下金融機構帳戶內恐遭凍結等訊息，及特別強調USDT虛
    擬貨幣、款項乾淨乙情，若謂被告對「佐」所言「對沖，承
    兌USDT」租用帳戶資料是從事虛擬貨幣交易之說詞，毫無懷
    疑，實難置信；衡以「佐」更於該次對話中傳送「你就說卡
    片掉了」、「你去調監控啊」、「站在atm 前的又不是你」
    等訊息予被告（偵40966 卷第116 頁），如若「對沖，承兌
    USDT」租用帳戶資料所欲進行者並未涉及不法行為，「佐」
    何必教導被告如何自保？遑論被告於本院準備程序時亦自承
    ：我知道USDT是虛擬貨幣的一種，但是，實際上如何交易跟
    幣值為何，我不太清楚，應該跟股票差不多等語（本院卷第
    73頁），準此，被告於本院審理時徒以：我認為「佐」所說
    「對沖，承兌USDT」要帳戶來做USDT交易，跟玩股票一樣，
    沒有想到會違法，我不知道「佐」為何在Telegram中教我如
    何自保等語（本院卷第146 頁），顯為飾卸之詞，洵非可採
    。另被告於本院準備程序時坦言：我不知道「對沖，承兌US
    DT」之真實姓名、年籍、聯絡電話、地址，也沒有通過電話
    或見面等語（本院卷第73頁），顯見被告對自稱「對沖，承
    兌USDT」之人一無所悉，而僅能經由Telegram聯絡「對沖，
    承兌USDT」，倘若「對沖，承兌USDT」已讀不回、封鎖被告
    ，被告欲尋回中信商銀帳戶、合作金庫帳戶之金融卡即存有
    相當高之難度，自係難以擔保寄出之該等帳戶金融卡能順利
    取回。且參「對沖，承兌USDT」指示被告寄出中信商銀帳戶
    、合作金庫帳戶之金融卡時，隨意填寫收件人、電話乙情，
    有被告與「對沖，承兌USDT」之Telegram對話紀錄截圖存卷
    可考（偵40966 卷第109 頁），可知「對沖，承兌USDT」應
    係刻意隱匿其真實身分，則在收受中信商銀帳戶金融卡、合
    作金庫帳戶金融卡者並非「對沖，承兌USDT」，而係被告所
    隨興填寫之收件人此情下，被告實難確保「對沖，承兌USDT
    」能依約交還該等帳戶之金融卡；然被告就索取金融卡者係
    「對沖，承兌USDT」，為何卻隨意填寫收件人、電話一事，
    其於本院審理時僅稱：「對沖，承兌USDT」說叫我將我寫的
    姓名拍照給他，他就去收云云（本院卷第146  頁），非無
    可議之處。再者，被告於本案偵審期間固稱「佐」就是案外
    人陳廷維，惟此經案外人陳廷維否認在卷（偵17439 卷第57
    至61、237 至239 頁），而被告對「對沖，承兌USDT」此人
    一無所知，業認定如前，是以，被告於警詢時陳稱：「對沖
    ，承兌USDT」跟我說帳戶純粹用來交易USDT虛擬貨幣，沒有
    違法使用，還說這個金錢是正常投資的錢、錢是合法，所以
    我就相信他云云（偵40966 卷第14、16頁，偵36511 卷第12
    頁），於本院審理時所述：因為「對沖，承兌USDT」是「佐
    」即我認識的人介紹的，所以我確定「對沖，承兌USDT」會
    將帳戶資料還我云云（本院卷第146  、147 頁），殊屬無
    稽，要難憑採。
　㈥復由「對沖，承兌USDT」不使用自己的金融機構帳戶，反而
    特意要求被告提供中信商銀帳戶、合作金庫帳戶之金融卡，
    且需告知該等帳戶金融卡之密碼等節而論，被告當知「對沖
    ，承兌USDT」取得中信商銀帳戶資料、合作金庫帳戶資料之
    目的，即係欲使用該等帳戶收受、提領、轉匯特定犯罪所得
    之款項。且因「對沖，承兌USDT」非中信商銀帳戶、合作金
    庫帳戶之申辦者，又未留下可供識別個人身分之資訊予被告
    ，一旦「對沖，承兌USDT」提領中信商銀帳戶、合作金庫帳
    戶內之款項，自係極易遮斷金流、逃避國家追訴、處罰。末
    以被告因當時無業，為賺取生活費，在中信商銀帳戶、合作
    金庫帳戶內均已無存款之狀態下，抱持姑且一試之心態，認
    為苟如「對沖，承兌USDT」所述可取得出租帳戶資料之報酬
    ，即可支應日常開銷，若遭「對沖，承兌USDT」所騙，亦不
    至受有重大財產損害，遂在權衡利弊得失及風險後，為獲取
    報酬，仍寄送中信商銀帳戶資料、合作金庫帳戶資料予「對
    沖，承兌USDT」使用，堪認被告純係考量自身資金需求，至
    於中信商銀帳戶資料、合作金庫帳戶資料日後落入何人之手
    ，第三人是否恐因此受有財產上之損害等節，已非被告關切
    之事，難謂被告對中信商銀帳戶資料、合作金庫帳戶資料最
    終淪為詐騙之用途，並可能產生金流斷點致國家難以追訴、
    處罰幕後行為人之結果毫無預見。職此，被告交付中信商銀
    帳戶資料、合作金庫帳戶資料在先，於已得悉可能遭用於一
    般洗錢、詐欺取財等犯行時，並未有積極取回中信商銀帳戶
    資料、合作金庫帳戶資料之舉，或其他主觀上認為不致發生
    該等犯罪行為之確信，而容任該等犯罪行為繼續實現，堪信
    被告就告訴人丁○○等7 人、被害人庚○○遭詐欺而分別轉匯款
    項至中信商銀帳戶、合作金庫帳戶內，嗣後遭提領、轉匯此
    項結果之發生，並無違背其本意，而有幫助一般洗錢、詐欺
    取財之間接故意，彰彰甚明，自不因被告辯稱「對沖，承兌
    USDT」有表示帳戶單純用來買賣虛擬貨幣、沒有違法使用云
    云，即可推翻被告對「對沖，承兌USDT」可能以其交付之中
    信商銀帳戶資料、合作金庫帳戶資料進行一般洗錢、詐欺取
    財等犯行一事，主觀上已有預見之認定。
二、綜上，本案事證明確，被告前開所辯，委無足取，其上開犯
    行均堪認定，應依法論科。
參、論罪科刑
一、按刑法上之幫助犯，係對於犯罪與正犯有共同之認識，而以
    幫助之意思，對於正犯資以助力，而未參與實施犯罪之行為
    者而言（最高法院49年台上字第77號判例意旨參照，而依10
    8 年1 月4 日修正公布之法院組織法增訂大法庭相關條文，
    自同年7 月4 日起施行，其中第57條之1 第2 項規定，最高
    法院未經停止適用之判例，其效力雖與最高法院一般個案裁
    判相同，惟其已往具有如同命令位階之法規範效力，倘未經
    最高法院大法庭就個案事實相同之法律見解作成裁定前，仍
    屬最高法院一致之見解）。是以，如未參與實施犯罪構成要
    件之行為，且係出於幫助之意思提供助力，即屬幫助犯，而
    非共同正犯。查被告雖交付中信商銀帳戶資料、合作金庫帳
    戶資料予他人，而遭實行一般洗錢、詐欺取財等罪之正犯取
    得使用，然未見被告有何參與詐騙告訴人丁○○等7 人、被害
    人庚○○，或自該等帳戶提領、轉匯款項之行為，被告所為僅
    係助益他人遂行其一般洗錢、詐欺取財等犯行之實現，屬一
    般洗錢罪、詐欺取財罪構成要件以外之行為；復無積極證據
    足認被告事前與從事一般洗錢罪、詐欺取財罪之正犯有何共
    同謀議，或於事後分得報酬、詐騙款項之情事，故亦難認被
    告與一般洗錢罪、詐欺取財罪之正犯間，有共同一般洗錢、
    詐欺取財之犯意聯絡；亦不問使用被告所交付中信商銀帳戶
    資料、合作金庫帳戶資料之人是否另涉刑法第339 條之4 第
    1 項各款之加重事由，被告既僅以幫助之意思，參與一般洗
    錢罪、詐欺取財罪構成要件以外之行為，自均僅成立一般洗
    錢罪、詐欺取財罪之幫助犯，而無從論以共同正犯。是核被
    告所為，係犯刑法第30條第1 項前段、洗錢防制法第14條第
    1 項之幫助一般洗錢罪，及刑法第30條第1 項前段、第339 
    條第1 項之幫助詐欺取財罪。
二、告訴人壬○○雖有數次匯款至合作金庫帳戶內之舉，然其係遭
    到不詳之人以同一事由所蒙騙，被告亦只有1 次交付合作金
    庫帳戶資料予他人之行為，而供他人從事一般洗錢、詐欺取
    財等犯行使用，是應認僅有單一幫助行為，論以1 個幫助一
    般洗錢罪、1 個幫助詐欺取財罪。
三、又被告同時寄出中信商銀帳戶資料、合作金庫帳戶資料供他
    人從事詐欺取財、一般洗錢使用，而以單一幫助行為，侵害
    告訴人丁○○等7 人、被害人庚○○之財產法益，並均觸犯幫助
    一般洗錢罪、幫助詐欺取財罪，為想像競合犯，依刑法第55
    條前段規定，從一重之幫助一般洗錢罪處斷。
四、第按犯洗錢防制法第14、15條之罪，在偵查或審判中自白者
    ，減輕其刑，洗錢防制法第16條第2 項有所明定。被告在偵
    查或審判中並未自白其涉有一般洗錢之犯行，即無適用洗錢
    防制法第16條第2 項規定減輕其刑之餘地。
五、復考量被告僅係基於幫助他人實行一般洗錢罪之意思，參與
    一般洗錢罪構成要件以外之行為，爰依刑法第30條第2 項規
    定，按一般洗錢罪正犯之刑減輕之。
六、爰以行為人之責任為基礎，審酌被告提供其個人所申辦中信
    商銀帳戶資料、合作金庫帳戶資料予他人使用，助長詐欺犯
    罪風氣之猖獗，且製造金流追查斷點，被告犯罪所生危害實
    不容輕視；並考量被告未與告訴人丁○○等7 人、被害人庚○○
    達成調（和）解，或彌補其等所受損害，及被告於本案偵審
    期間均否認犯行之犯後態度；另因無證據證明被告有實行一
    般洗錢、詐欺取財等罪之構成要件行為，被告之可非難性即
    不能與共同正犯等同視之；兼衡被告於本院審理時自述高中
    肄業之智識程度、目前無業、未婚、無子之生活狀況（本院
    卷第148 頁），暨其犯罪之動機、目的、手段、告訴人丁○○
    等7 人、被害人庚○○受詐騙金額等一切情狀，量處如主文所
    示之刑，並就罰金刑部分諭知易服勞役之折算標準。
七、再者，被告所犯刑法第30條第1 項前段、洗錢防制法第14條
    第1 項之幫助一般洗錢罪，其最重本刑為7 年以下有期徒刑
    ，與刑法第41條第1 項限於最重本刑為5 年以下有期徒刑之
    罪始得易科罰金之要件不符，被告經本院諭知之刑期縱屬6 
    月以下有期徒刑，仍無併予諭知易科罰金折算標準之餘地。
    惟因本院宣告刑為有期徒刑3 月，依刑法第41條第3 項規定
    ，得以提供社會勞動6 小時折算徒刑1 日，易服社會勞動，
    而可否易服社會勞動，要屬執行事項，當俟本案確定後，另
    由執行檢察官依檢察機關辦理易服社會勞動作業要點之相關
    規定審酌，非屬法院裁判之範圍，併予指明。
肆、沒收
一、再按犯罪所得，屬於犯罪行為人者，沒收之；前2 項之沒收
    ，於全部或一部不能沒收或不宜執行沒收時，追徵其價額，
    刑法第38條之1 第1 項前段、第3 項定有明文。被告因提供
    中信商銀帳戶資料、合作金庫帳戶資料予「對沖，承兌USDT
    」使用，而獲得共計1 萬元之報酬一節，業經本院認定如前
    ，足認該1 萬元乃被告因本案犯行所獲取之不法利得，爰依
    刑法第38條之1 第1 項前段規定宣告沒收，且因該1 萬元並
    未扣案，並依同條第3 項規定，諭知於全部或一部不能沒收
    或不宜執行沒收時，追徵其價額。
二、末按洗錢防制法第18條第1 項前段規定「犯第14條之罪，其
    所移轉、變更、掩飾、隱匿、收受、取得、持有、使用之財
    物或財產上利益，沒收之。」而依刑法施行法第10條之3 規
    定可知，洗錢防制法關於沒收之規定應優先於刑法相關規定
    予以適用，亦即就洗錢行為標的之財物或財產上利益，均應
    依洗錢防制法第18條規定沒收之。由於洗錢行為標的之財物
    或財產上利益係供洗錢所用之物，為洗錢犯罪構成要件事實
    前提，乃一般洗錢罪之關聯客體，惟上開條文雖採義務沒收
    主義，卻未特別規定「不問屬於犯罪行為人與否，沒收之」
    ，致該洗錢行為之標的是否限於行為人所有者始得宣告沒收
    ，有所疑義，於此情形自應回歸適用原則性之規範，即參諸
    刑法第38條第2 項前段規定，仍以屬於行為人所有者為限，
    始應予沒收。依卷存事證無以證明告訴人丁○○等7  人、被
    害人庚○○轉匯之款項為被告所提領、取得，則該等款項既非
    被告所有，又不在其實際掌控中，被告對該等款項即皆無所
    有權或事實上之處分權，自無適用洗錢防制法第18條第1 項
    前段規定沒收該等款項之餘地。
據上論斷，應依刑事訴訟法第299 條第1 項前段，洗錢防制法第
14條第1 項，刑法第11條前段、第30條第1 項前段、第2 項、第
339 條第1 項、第55條前段、第42條第3 項、第38條之1 第1  
項、第3 項，刑法施行法第1 條之1 第1 項，判決如主文。
本案經檢察官尤開民提起公訴，檢察官甲○○到庭執行職務。
中　　華　　民　　國　 111　　年　　10　　月　　28　　日
                  刑事第十三庭　審判長法　官  劉敏芳

　　　　　　　　　　　　　　　　　　　法　官　簡佩珺　

　　　　　　　　　　　　　　　　　　　法　官  劉依伶

以上正本證明與原本無異。
如不服本判決應於收受送達後20日內向本院提出上訴書狀，並應
敘述具體理由；其未敘述上訴之理由者，應於上訴期間屆滿後20
日內向本院補提理由書（均須按他造當事人之人數附繕本）「切
勿逕送上級法院」。
告訴人或被害人如不服判決，應備理由具狀向檢察官請求上訴，
上訴期間之計算，以檢察官收受判決正本之日起算。
　　　　                              書記官  盧弈捷
中　　華　　民　　國　 111　　年　　10　　月　　28　　日
附錄本案論罪科刑法條：
洗錢防制法第14條
有第二條各款所列洗錢行為者，處7年以下有期徒刑，併科新臺
幣5百萬元以下罰金。
前項之未遂犯罰之。
前二項情形，不得科以超過其特定犯罪所定最重本刑之刑。

中華民國刑法第339條
（普通詐欺罪）
意圖為自己或第三人不法之所有，以詐術使人將本人或第三人之
物交付者，處5年以下有期徒刑、拘役或科或併科50萬元以下罰
金。
以前項方法得財產上不法之利益或使第三人得之者，亦同。
前二項之未遂犯罰之。


附表一（時間：民國，金額：新臺幣）
編號 受詐騙人 詐騙時間及方式 轉匯時間及金額 轉匯帳戶 提領、轉匯時間及金額（不含手續費） 1 ︵ 起訴書附表一 ︶ 丁○○ 佯裝為丁○○之姪女配偶者於110年6月23日上午11時7分許來電向丁○○誆稱因工作需錢周轉云云，致丁○○陷於錯誤，而依指示轉匯如右列金額至右列帳戶內。 110年6月23日下午1時7分30秒轉匯20萬元 辛○○名下中國信託商業銀行帳號000000000000號帳戶（即起訴書甲帳戶） 110年6月23日下午1時15分0秒轉出20萬元 2 ︵ 起訴書附表二編號2 ︶ 乙○○ 佯裝為乙○○之姪子者於110年6月23日上午10時25分許來電向乙○○誆稱因貨款需錢周轉云云，致乙○○陷於錯誤，而依指示轉匯如右列金額至右列帳戶內。 110年6月23日下午1時24分6秒轉匯33萬元 同上 110年6月23日下午1時25分34秒轉出33萬元 3 ︵ 起訴書附表三編號1 ︶ 癸○○ 佯裝為癸○○之外甥女者於110年6月23日上午11時49分許來電向癸○○誆稱因急需用錢云云，致癸○○陷於錯誤，而依指示轉匯如右列金額至右列帳戶內。 110年6月23日下午2時22分19秒轉匯35萬元 同上 110年6月23日下午2時24分23秒轉出35萬元 4 ︵ 起訴書附表二編號1 ︶ 己○○ 佯裝為己○○之朋友者於110年6月23日下午3時22分40秒前來電向己○○誆稱因急需用錢云云，致己○○陷於錯誤，而依指示轉匯如右列金額至右列帳戶內。 110年6月23日下午3時22分40秒轉匯15萬元 同上 110年6月23日下午3時30分28秒轉出15萬元 

附表二（時間：民國，金額：新臺幣）
編號 受詐騙人 詐騙時間及方式 轉匯時間及金額 轉匯帳戶 提領、轉匯時間及金額（不含手續費） 1 ︵ 起訴書附表二編號5 ︶ 壬○○ 佯裝為壬○○之姪子者於110年6月23日上午10時許來電向壬○○誆稱因開公司需借款云云，致壬○○陷於錯誤，而依指示轉匯如右列金額至右列帳戶內。 110年6月23日上午10時43分42秒轉匯20萬元 辛○○名下合作金庫商業銀行帳號0000000000000號帳戶 （即起訴書乙帳戶） 110年6月23日上午11時2分38秒轉出19萬9915元      110年6月23日中午12時5分51秒轉出85元 （本次轉出78萬6000元，餘款78萬5915元並非壬○○受騙轉匯之款項，而係庚○○受騙轉匯之款項）    110年6月23日下午3時32分8秒轉匯38萬元  110年6月23日下午3時37分1秒轉出37萬9915元 （本次轉出38萬元，餘款85元並非壬○○受騙轉匯之款項，而係戊○○受騙轉匯之款項，壬○○尚有85元未遭提領） 2 ︵ 起訴書附表二編號3 ︶ 庚○○ 佯裝為庚○○之外甥者於110年6月23日上午10時9分許來電向庚○○誆稱因做生意欠錢需借款云云，致庚○○陷於錯誤，而依指示轉匯如右列金額至右列帳戶內。 110年6月23日上午11時40分55秒轉匯78萬6000元 同上 110年6月23日中午12時5分51秒轉出78萬5915元 （本次轉出78萬6000元，餘款85元並非庚○○受騙轉匯之款項，而係壬○○受騙轉匯之款項）      110年6月23日中午12時17分53秒轉出85元 （本次轉出20萬元，餘款19萬9915元並非庚○○受騙轉匯之款項，而係丙○○受騙轉匯之款項） 3 ︵ 起訴書附表二編號4 ︶ 丙○○ 佯裝為丙○○之孫子者於110年6月23日上午10時許來電向丙○○誆稱因工作需現金周轉云云，致丙○○陷於錯誤，而依指示轉匯如右列金額至右列帳戶內。 110年6月23日中午12時10分46秒轉匯20萬元 同上 110年6月23日中午12時17分53秒轉出19萬9915元 （本次轉出20萬元，餘款85元並非丙○○受騙轉匯之款項，而係庚○○受騙轉匯之款項）      110年6月23日下午2時54分56秒轉出85元 （本次轉出35萬元，餘款34萬9915元並非丙○○受騙轉匯之款項，而係戊○○受騙轉匯之款項） 4 ︵ 起訴書附表三編號2 ︶ 戊○○ 佯裝為戊○○之姪子者於110年6月23日上午9時30分許來電向戊○○誆稱因補貨需借款給客戶云云，致戊○○陷於錯誤，而依指示轉匯如右列金額至右列帳戶內。 110年6月23日下午2時51分35秒轉匯35萬元 同上 110年6月23日下午2時54分56秒轉出34萬9915 （本次轉出35萬元，餘款85元並非戊○○受騙轉匯之款項，而係丙○○受騙轉匯之款項）      110年6月23日下午3時37分1秒轉出85元 （本次轉出38萬元，餘款37萬9915元並非戊○○受騙轉匯之款項，而係壬○○受騙轉匯之款項）